臺灣臺南地方法院民事判決
110年度訴字第1268號
原      告  日盛國際商業銀行股份有限公司

法定代理人  黃錦瑭  
訴訟代理人  呂宜桓  
            吳盈廷  
被      告  黃麗蒨即黃麗珠




            黃詠勝即黃天賜



            齊黃麗芬

            黃麗臻  


            黃詠順  

            黃麗陵  

            陳漢翟  

            陳怡秀  

上列當事人間請求返還借款事件，經本院於民國110年10月22日
言詞辯論終結，判決如下：
    主      文
被告黃麗蒨即黃麗珠應給付原告新臺幣伍拾柒萬零捌佰玖拾陸元
，及自民國九十七年十月二十六日起至清償日止，按週年利率百
分之二點九二計算之利息；暨自民國九十七年十一月二十七日起
至清償日止，其逾期在六個月以内者，按上開利率百分之十，逾
期超過六個月者，按上開利率百分之二十計算之違約金。
前項之給付，如對被告黃麗蒨即黃麗珠之財產執行無效果時，應
由被告齊黃麗芬、黃麗臻、黃詠順、黃麗陵於繼承被繼承人黃義
文之遺產範圍内，及被告陳漢翟、陳怡秀於繼承被繼承人黃靖喩
所繼承之被繼承人黃義文之遺產範圍内，與被告黃詠勝即黃天賜
連帶給付之。
訴訟費用由被告黃麗蒨即黃麗珠負擔，如對被告黃麗蒨即黃麗珠
之財產執行無效果時，由被告齊黃麗芬、黃麗臻、黃詠順、黃麗
陵於繼承被繼承人黃義文之遺產範圍内，及被告陳漢翟、陳怡秀
於繼承被繼承人黃靖喩所繼承之被繼承人黃義文之遺產範圍内，
與被告黃詠勝即黃天賜連帶負擔。
    事實及理由
一、被告黃詠勝、齊黃麗芬、黃麗臻、黃詠順、黃麗陵未於言詞
    辯論期日到場，核無民事訴訟法第386條所列各款情事，爰
    依原告之聲請，准由其一造辯論而為判決。
二、原告主張：
　㈠被告黃麗蒨即黃麗珠於民國93年4月27日邀同訴外人黃義文及
    被告黃詠勝即黃天賜為一般保證人，向原告借款新臺幣（下
    同）1,900,000元，並簽立房屋貸款約定書，約定借款期間
    自93年4月30日至113年4月30日止，並約定以每個月為1期，
    共分240期，依年金法按期平均攤還本息，利息依原告指數
    型房貸指標利率1.46％加1.69％共計3.15％計算，採浮動方式
    計付。其逾期在6個月以内者，按上開利率10％，逾期超過6
    個月者，按上開利率20％計算加付違約金。詎被告黃麗蒨僅
    繳息至97年10月15日，其後即未再清償所欠款項。依約被告
    黃麗蒨已喪失期限利益，全部債務視為到期，被告黃麗蒨尚
    欠本金570,896元，及自97年10月26日起至清償日止，按週
    年利率2.92％計算之利息，暨自97年11月27日起至清償日止
    ，其逾期在6個月以内者，按上開利率10％，逾期超過6個月
    者，按上開利率20％計算之違約金未清償。
　㈡保證人黃義文於99年5月18日死亡，其繼承人為其子女即被告
    齊黃麗芬、黃麗臻、黃詠順、黃麗陵、黃詠勝、黃靖喩，又
    黃靖喩嗣於104年1月10日死亡，其繼承人為其子女即被告陳
    漢翟、陳怡秀，上開繼承人均無人拋棄繼承。故如原告對被
    告黃麗蒨之財產執行無效果時，自應由被告齊黃麗芬、黃麗
    臻、黃詠順、黃麗陵於繼承被繼承人黃義文之遺產範圍内，
    及被告陳漢翟、陳怡秀於繼承被繼承人黃靖喩所繼承之被繼
    承人黃義文之遺產範圍内，就上開欠款負連帶清償責任。又
    被告黃詠勝為上開借款之保證人，如對被告黃麗蒨之財產執
    行無效果時，應由被告黃詠勝與上開黃義文、黃靖喻之繼承
    人負連帶清償責任。為此，依消費借貸、保證及繼承之法律
    關係提起本訴等語。並聲明：如主文第1、2項所示。
三、被告抗辯：
　㈠被告黃麗蒨稱：對原告本件請求沒有意見，我也在跟原告協
    商等語。
　㈡被告陳漢翟稱：對原告主張沒有意見，整個過程我都沒有收
    到通知，直到拋棄繼承期限過後我才知道這件事等語。
　㈢被告陳怡秀稱：我不清楚這件事，對於本件主張沒有意見。
    但因事實上我也沒有繼承到黃義文之財產，父母離婚到現在
    雙方家屬都沒有聯絡，故不清楚這件事等語。
　㈣被告黃詠勝、齊黃麗芬、黃麗臻、黃詠順、黃麗陵未於言詞
    辯論期日到場，惟具狀稱：黃義文於99年5月18日死亡前，
    其等均未與黃義文同居共財，不知黃義文負有保證債務，故
    未辦理拋棄繼承；黃義文死亡時，未遺有任何財產，故其等
    未有繼承任何遺產。依民法第1148條第2項規定，應以繼承
    遺產之範圍內對被繼承人黃義文之債務負清償責任等語資為
    答辯。並聲明：原告之訴駁回。
四、經查：
　㈠原告上開主張，業據提出與其所述相符之房屋貸款約定書、
    台幣客戶基本資料、放款帳務明細查詢、T24轉催呆查詢等
    資料附卷為證（見本院卷第23頁至第47頁）；而被告黃麗蒨
    、陳漢翟、陳怡秀均稱對原告之主張無意見等語，另被告黃
    詠勝、齊黃麗芬、黃麗臻、黃詠順、黃麗陵之具狀內容亦未
    爭執原告主張上開事實，僅辯稱對於被繼承人之債務，應以
    所繼承遺產範圍內負清償責任等語。從而，本院依上開調查
    證據之結果，認原告之主張堪信為真實。
　㈡按稱消費借貸者，謂當事人一方移轉金錢或其他代替物之所
    有權於他方，而約定他方以種類、品質、數量相同之物返還
    之契約；借用人應於約定期限內，返還與借用物種類、品質
    、數量相同之物；遲延之債務，以支付金錢為標的者，債權
    人得請求依法定利率計算之遲延利息。但約定利率較高者，
    仍從其約定利率；當事人得約定債務人於債務人不履行時，
    應支付違約金，民法第474條第1項、第478條前段、第233條
    第1項、第250條第1項定有明文。次按稱保證者，謂當事人
    約定，一方於他方之債務人不履行債務時，由其代負履行責
    任之契約；保證債務，除契約另有訂定外，包含主債務之利
    息、違約金、損害賠償及其他從屬於主債務之負擔；保證人
    於債權人未就主債務人之財產強制執行而無效果前，對於債
    權人得拒絕清償；數人保證同一債務者，除契約另有訂定外
    ，應連帶負保證責任，為民法第739、740、745、748條所明
    定。再按繼承人自繼承開始時，除本法另有規定外，承受被
    繼承人財產上之一切權利、義務。但權利、義務專屬於被繼
    承人本身者，不在此限。繼承人對於被繼承人之債務，以因
    繼承所得遺產為限，負清償責任。繼承人對於被繼承人之債
    務，負連帶責任；連帶債務之債權人，得對於債務人中之一
    人或數人或其全體，同時或先後請求全部或一部之給付，民
    法第1148條、第1153條第1項、第273條第1項亦有規定。
　㈢本件主債務人即被告黃麗蒨並未依約清償上開借款，則原告
    主張被告黃麗蒨應給付其前揭尚積欠之本金、利息及違約金
    ，即屬有據。又黃義文、被告黃詠勝為被告黃麗蒨上開借款
    之保證人，黃義文於99年5月18日死亡，其繼承人為其子女
    即被告齊黃麗芬、黃麗臻、黃詠順、黃麗陵、黃詠勝、黃靖
    喩，又黃靖喩嗣於104年1月10日死亡，其繼承人為其子女即
    被告陳漢翟、陳怡秀，上開繼承人均無人拋棄繼承等情，有
    原告提出之黃義文、黃靖喻繼承系統表、戶籍謄本、本院家
    事法庭110年4月23日南院武家佑99年度司繼1399字第110200
    0482號函、110年6月25日南院武家字第1100022446號函為證
    （見本院卷第51至77頁），並為兩造所不爭執，則原告依上
    開規定，主張如其就被告黃麗蒨應為之給付，對被告黃麗蒨
    之財產執行無效果時，應由被告齊黃麗芬、黃麗臻、黃詠順
    、黃麗陵於繼承被繼承人黃義文之遺產範圍内，及被告陳漢
    翟、陳怡秀於繼承被繼承人黃靖喩所繼承之被繼承人黃義文
    之遺產範圍内，與被告黃詠勝即黃天賜連帶給付之，亦屬有
    據，應予准許。
  ㈣被告黃詠勝、齊黃麗芬、黃麗臻、黃詠順、黃麗陵雖抗辯其
    等依民法第1148條第2項規定，應以繼承被繼承人黃義文之
    遺產範圍內負清償責任，而黃義文死亡時，未遺有任何財產
    ，故其等未有繼承任何遺產；另被告陳怡秀辯稱：其事實上
    並未繼承到黃義文之財產等語。惟查，被告黃詠勝本即為被
    告黃麗蒨本件借款之保證人，則其依前揭法條規定，自應於
    原告就主債務人即被告黃麗蒨之財產強制執行而無效果時，
    與其他應負保證責任者連帶負保證責任，故被告黃詠勝辯稱
    其應僅於繼承黃義文之遺產範圍內負清償責任等語，尚非可
    採。又就被告齊黃麗芬、黃麗臻、黃詠順、黃麗陵、陳怡秀
    所辯部分，因其等是否確有分得黃義文之遺產，以及黃義文
    遺產範圍如何，乃後續原告之債權能否聲請強制執行財產或
    可聲請強制執行財產為何之問題，要非否認原告有本件債權
    存在，故不影響本件之論斷。
五、綜上所述，原告依消費借貸、保證及繼承之法律關係，請求
    被告黃麗蒨給付如主文第1項所示之本金、利息及違約金，
    並主張就上開給付，如對被告黃麗蒨之財產執行無效果時，
    應由被告齊黃麗芬、黃麗臻、黃詠順、黃麗陵於繼承被繼承
    人黃義文之遺產範圍内，及被告陳漢翟、陳怡秀於繼承被繼
    承人黃靖喩所繼承之被繼承人黃義文之遺產範圍内，與被告
    黃詠勝即黃天賜連帶給付之，為有理由，應予准許。
六、訴訟費用負擔之依據：民事訴訟法第78條、第85條第2項。
中　　華　　民　　國　　110 　年　　11 　 月　 　5　　日
                  民事第二庭    法  官  余玟慧
以上正本係照原本作成　　　　　　　　　
如不服本判決，應於判決送達後20日內，向本院提出上訴狀並表
明上訴理由，如於本判決宣示後送達前提起上訴者，應於判決送
達後20日內補提上訴理由書（須附繕本）。
如委任律師提起上訴者，應一併繳納上訴審裁判費。
中　　華　　民　　國　　110 　年　　11　　月　　10　　日
                                書記官  于子寧